最高法院刑事判決　　　　　　　　　 111年度台上字第3593號
上　訴　人　丁鳳傑



上列上訴人因違反槍砲彈藥刀械管制條例案件，不服臺灣高等法
院臺南分院中華民國 111年4月27日第二審判決（111年度上訴字
第27號，起訴案號：臺灣雲林地方檢察署 110年度偵字第1564號
），其中關於量刑部分，提起上訴，本院判決如下：
    主  文
上訴駁回。
    理  由
一、按刑事訴訟法第 377條規定：上訴於第三審法院，非以判決
    違背法令為理由，不得為之。是提起第三審上訴，應以原判
    決違背法令為理由，係屬法定要件，且必須依據卷內資料為
    具體之指摘，並足據以辨認原判決已具備違背法令之形式，
    始屬相當。本件原判決以第一審判決認定上訴人丁鳳傑有如
    其事實欄所載，未經許可持有具有殺傷力之改造手槍 1支（
    含彈匣1個）及非制式子彈6顆（下稱本案改造手槍及子彈）
    之犯行，而論上訴人以未經許可持有具有殺傷力非制式手槍
    及未經許可持有具有殺傷力子彈罪，並依想像競合犯關係從
    一重以未經許可持有具有殺傷力非制式手槍罪處斷（累犯）
    為基礎（按第一審判決關於犯罪事實、論罪及諭知相關沒收
    部分，均未據當事人提起第二審上訴，業已確定），因而維
    持第一審關於量處上訴人有期徒刑5年1月，併科罰金新臺幣
    （下同）8萬元，且諭知罰金如易服勞役，以1,000元折算 1
    日部分之判決，而駁回上訴人在第二審對於此部分之上訴，
    已詳敘其何以認為上訴人並未自首本件犯行而無從依法減輕
    或免除其刑，以及於科刑時就刑法第57條各款規定事項所審
    酌情形之理由，俱有卷存證據資料可資覆按，從形式上觀察
    ，原判決即本案關於量刑部分，並無足以影響其判決結果之
    違法情形存在。
二、上訴人上訴意旨略以：伊於警察知悉伊持有本案改造手槍及
    子彈之前，即主動承認非法持有上開槍枝及子彈而自首本件
    犯行，應依刑法第62條前段關於自首犯罪得減輕其刑之規定
    據以減刑，乃原審未詳查釐清上情，遽採信警方之說詞，認
    為警察已先發覺伊非法持有上開槍枝及子彈之後，伊始加以
    承認，因不符合上開自首得減刑之規定而不對伊減刑，量刑
    顯有不當云云。
三、惟刑罰加重或減輕事由有無之證據取捨、事實認定及科刑輕
    重，均係事實審法院之職權，倘其採證認事並未違背證據法
    則，復已敘明其取捨證據之心證理由，且量刑亦符合規範體
    系及目的，於裁量權之行使無所逾越或濫用，而無明顯違背
    公平、比例及罪刑相當原則者，即不得任意指為違法而執為
    適法之第三審上訴理由。原判決依憑證人即本件承辦警員吳
    宗諭、楊建德對於查獲本案改造手槍及子彈過程所為之證述
    ，佐以到場支援警員樓宏漪所製作之職務報告、失車案件基
    本資料詳細畫面報表、手持式警用行動電腦查詢車籍資料畫
    面翻拍照片，以及逮捕上訴人並起獲本案改造手槍及子彈現
    場照片等證據資料，認定吳宗諭、楊建德係根據客觀事證先
    發覺上訴人未經許可持有本案改造手槍及子彈之後，上訴人
    始坦承其事，且無接受裁判或報繳違禁槍枝及子彈之主觀意
    思或客觀行為等情，業已詳敘說明其認定之理由略以：上訴
    人所駕駛停放在臺中市○○區○○路00號對面停車格內之自
    用小客車，懸掛已申報遺失之 0000-00號車牌（該車原應懸
    掛 0000-00號車牌，惟已因逾期未受檢驗而註銷），經臺中
    市停車管理處開單收費人員報案，吳宗諭、楊建德獲報後前
    往現場埋伏，見上訴人欲駕駛該車時，依刑事訴訟法第88條
    有關逮捕準現行犯之規定將其逮捕，並依同法第 130條關於
    附帶逕行搜索之規定，由吳宗諭搜索上訴人隨身攜帶之斜背
    包袋，初於碰觸上開包袋外表時，即發現其內放置槍枝形狀
    之物體，乃向楊建德告稱上訴人持有槍枝，經盤問上訴人亦
    予肯認，而上訴人隨即有抗拒掙扎之舉，但旋遭吳宗諭及楊
    建德壓制，並從上開包袋內起獲本案改造手槍及子彈扣案，
    故上訴人雖供承本件犯行，然尚不符合刑法第62條前段關於
    對未發覺之罪自首而受裁判而得減輕其刑之規定，亦與槍砲
    彈藥刀械管制條例第18條第 1項前段關於自首犯罪並報繳所
    持有槍枝及子彈而應減輕或免除其刑所規定之要件有間等旨
    ，並據以指駁及說明上訴人謂其自首本件犯行之主張為何不
    足以採信；另敘明第一審判決對於上訴人之量刑，係以其責
    任為基礎，並依刑法第57條各款所列事項，審酌本案犯罪一
    切情狀，而量處前揭有期徒刑及併科罰金，並諭知罰金如易
    服勞役之折算標準，尚稱妥適，乃予維持之理由綦詳（見原
    判決第 9頁第2行至第14頁第5行）。核原判決對於上訴人並
    未自首本件犯行而無此項刑罰減輕事由之採證認事，尚與經
    驗及論理法則無違，且認第一審判決之量刑亦無不當，因而
    予以維持，並未逾越或濫用法律賦予刑罰自由裁量之權限，
    亦無明顯違背公平、比例及罪刑相當原則之情形，自不能任
    意指摘為違法。本件上訴人上訴意旨並非依據卷內資料具體
    指摘原判決究有何違背法令之情形，徒重執其不為原審所採
    之相同陳詞，並就其有無自首本件犯行之單純事實，再事爭
    辯，無非係對於原審就刑罰減輕事由審認與科刑裁量職權之
    適法行使，以及原判決已詳細論斷說明之事項，任意指摘，
    顯不足據以辨認原判決已具備違背法令之形式，揆諸首揭規
    定及說明，其上訴為違背法律上之程式，應予駁回。
據上論結，應依刑事訴訟法第395條前段，判決如主文。
中    華    民    國   111    年    8     月    11    日
                  刑事第一庭審判長法  官  郭  毓  洲  
                                  法  官  林  英  志  
                                  法  官  林  靜  芬  
                                  法  官  楊  力  進  
                                  法  官  蔡  憲  德  
本件正本證明與原本無異
                                  書記官
中    華    民    國   111    年    8     月    15    日